臺灣高等法院臺南分院刑事判決　　　　　　　九十一年度上訴字第六一一號　　Ｃ
　　　上　訴　人
　　　即　被　告　甲○○○
　　　選任辯護人　蔡　敬　文
右上訴人因重傷害案件，不服臺灣臺南地方法院九十一年度訴緝字第五號中華民國九
十一年四月二十五日第一審判決（起訴案號：臺灣臺南地方法院檢察署八十二年度偵
字第九七二三號），提起上訴，本院判決如左：
      主      文
上訴駁回。
      事      實
一、甲○○○與乙○○原係男女朋友關係，兩人於交往期間，因乙○○屢次要求甲○
    ○○幫其調現，甲○○○遂向地下錢莊借款，然因本身經濟拮据而無法如數償還
    ，甲○○○在地下錢莊追討債務下，遂要求乙○○償還債務，詎乙○○遲遲不願
    給付，甲○○○與乙○○因此屢生爭執，嗣甲○○○發現乙○○另有其他女友，
    又不願解決債務問題，因而多次前往乙○○任職之學校理論，並在債務及感情雙
    重壓力下，數次割腕或服安眠藥自殺而被送醫急救，自覺為乙○○而積欠債務致
    走頭無路，遂基於重傷害之犯意，利用乙○○於民國（下同）八十二年七月二十
    五日十二時三十分許邀其在臺南市○○路爺爺咖啡廳見面之機會，事先購置水果
    刀一把（未扣案）並攜帶二顆安眠藥前往，待兩人商談後於十五時許前往臺南市
    ○○路二一四號歡迎飯店一六０七室休息時，甲○○○為乙○○沖泡咖啡乘機將
    二顆安眠藥投入乙○○之咖啡內，俟乙○○飲用後昏迷不醒之際，持其所有之水
    果刀割斷乙○○之陰莖，將之丟棄後，即離開飯店逃逸，並於離去前打電話給乙
    ○○之友人林槍明，委託林槍明將乙○○送醫。甲○○○逃逸後，經原審發布通
    緝，始於九十一年二月四日經警逮捕歸案。
二、案經乙○○訴由臺南市警察局第四分局報請臺灣臺南地方法院檢察署檢察官偵查
    起訴。
      理      由
一、右揭事實業據被告甲○○○（下稱被告）坦承不諱，其與告訴人乙○○交往互動
    之情形，並經證人林信吾、林容瑜（即被告之子女）及莊密菊（即被告之姐）證
    述屬實，其持水果刀割斷乙○○之陰莖使之受重傷之事實，核與告訴人乙○○之
    指訴相符，又告訴人之傷勢經鑑定人楊文宏即成功大學附設醫院泌尿科醫師主治
    醫師鑑定後認：告訴人之陰莖幾乎被切除，只能做傷口縫合手術，目前告訴人雖
    仍可產生精子，但必項透過科學技術才能生殖，即使植入人工陰莖，亦無法實際
    進行性行為，告訴人目前只剩下排尿功能，至於其他性功能及生殖功能則無法回
    復原有之功能，有八十二年九月二十一日偵訊筆錄在卷可憑，足認告訴人雖仍可
    產生精子而有生殖機能，惟其所受傷勢因終身不能回復，已達於重大不治之傷害
    。被告辯護人雖主張被告當時亦服用摻有安眠藥之咖啡，藥性發作，精神恍惚，
    犯案時已達心神喪失或精神耗弱之程度云云，並聲請鑑定被告當時之精神狀態，
    惟安眠藥屬於精神安定劑，咖啡屬於精神興奮劑，就藥理而言，二者合用，具有
    抵銷作用，應不致產生心神喪失或精神耗弱之程度，且本案發生於八十二年七月
    ，距今九年餘，被告現在之精神狀態自不同於當年，再為鑑定，應屬多餘，況本
    案被告逃逸多時始經緝獲，於原審審理時從未提及其當日有服用安眠藥致精神狀
    態有異，上訴至二審再為爭執，顯為卸責之舉，不足採取。本件事證明確，被告
    犯行堪以認定，應予依法論科。
二、核被告使人之身體受有重大不治之傷害，屬刑法第十條第四項第六款所稱之重傷
    害，而被告先預備水果刀再下藥伺機下手，割斷告訴人之陰莖，顯有重傷害之故
    意，所為係犯刑法第二百七十八條第一項之重傷害罪。又被告係因告訴人之關係
    積欠債務，惟於遭地下錢莊追討逼債之際，告訴人又相應不理，甚且另交女友，
    被告在遭人逼債及感情頓失依歸之雙重打擊下，情緒失控而多次自殺，其中曾三
    次割腕及二次服用過量安眠藥，因此被告在犯下本案前，即因告訴人離棄且積欠
    債務，致其認走頭無路而多次厭世自殺，此有證人林信吾、林容瑜及莊密菊之證
    述在卷可參，並有臺南市立醫院之病歷摘要附卷可稽，是本院認被告雖觸犯刑章
    ，然尚有情堪憫恕之處，認科處有期徒刑五年之法定最低刑度猶嫌過重，爰依刑
    法第五十九條之規定減輕其刑。
三、原審以被告罪證明確，因予適用刑法第二百七十八條第一項、第五十九條之規定
    ，並審酌被告係因告訴人不願解決債務問題，致被告遭人逼債、多次輕生而心生
    怨懟，被告犯罪時所受之刺激、犯罪之手法，犯罪所生之損害重大而終生無法回
    復，惟被告犯罪後坦承且態度良好、深表悔悟等一切情狀，量處有期徒刑三年六
    月，以資懲儆，另說明被告犯罪所用之水果刀一把，雖係被告所有，惟並未扣案
    ，為免將來執行之困難，而不為沒收之諭知。其認事用法，並無不合，量刑亦稱
    妥適。上訴意旨以被告犯案時精神狀態不佳，原審量刑過重為由，而指摘原判決
    不當，為無理由，應予駁回其上訴。
據上論結，應依刑事訴訟法第三百六十八條，判決如主文。
本案經檢察官劉欽銘到庭執行職務。
中    華    民    國      九十一      年      九      月      三        日
      臺灣高等法院臺南分院刑事第三庭
                                      審判長法官  黃    崑    宗
                                            法官  林    勝    木
                                            法官  葉    居    正
右正本證明與原本無異。
如不服本判決，應於判決送達後十日內向本院提出上訴狀，其未敘述理由者並應於提
出上訴狀後十日內向本院補提理由書（應附繕本)。
                                      法院書記官  陳    嘉    琍
中    華    民    國      九十一      年      九      月      四        日
附錄法條：
刑法第二百七十八條第一項：使人受重傷者，處五年以上十二年以下有期徒刑。
